最高法院刑事判決　　　　　　　　　　　　　　　九十一年度台上字第三七六０號
　　上　訴　人　甲○○
右上訴人因偽造貨幣案件，不服台灣高等法院中華民國九十一年四月二十六日第二審
更審判決（九十一年度重上更(三)字第四七號，起訴案號：台灣基隆地方法院檢察署八
十四年度偵字第三三三三號），提起上訴，本院判決如左：
    主  文
原判決撤銷，發回台灣高等法院。
    理  由
本件原判決認定：上訴人甲○○於民國八十四年十月二十五日晚上八時許，在台北縣
中和市秀朗橋橋邊，明知不詳姓名人所持有之五十八張新台幣（下同）一千元紙鈔（
舊版）係偽鈔，竟以低於面值之價格買入後，基於概括之犯意，自買受時起至八十四
年十月二十八日止，連續在台北縣瑞芳鎮○○路菜市場、基隆市暖暖區世界貨櫃場前
及其他台北縣瑞芳鎮及基隆市等不詳處所共八處，向李張金素、湯德及其他不詳姓名
之人共八人，以上開千元偽鈔購買香菸、檳榔、飲料、食品等小額物品，並找回真正
之貨幣之方式，而行使上開偽造貨幣。其間上訴人於八十四年十月二十八日上午九時
三十分許，在台北縣瑞芳鎮○○○路二六六之一號旁，持前揭千元偽鈔一張，向路旁
擺設檳榔攤之廖林秀春購買檳榔，廖林秀春發覺疑係偽鈔，乃藉詞無零錢可找，上訴
人遂另以四十元硬幣，改買二瓶飲料後離去，廖林秀春隨即記下其所騎機車之車號（
ＦＪ｜一五八八號），報警於同（八）日上午十時二十分許查獲等情。因而撤銷第一
審之科刑判決，改判仍論處上訴人以連續行使偽造之通用紙幣罪刑，固非無見。
惟按：(一)犯罪事實應依證據認定之，所謂證據，須適於為被告犯罪事實之證明者，始
得採為斷罪資料。原判決認定上訴人行使之一千元偽鈔，係上訴人向不詳姓名者所購
買一節，係以上訴人於警局初訊及原審之供詞，為其憑據（見原判決第三頁第九至十
行）。然依卷內資料，上訴人於警局初訊及原審調查、審理時，均係陳稱：於台北縣
中和市秀朗橋邊拾獲前揭偽鈔等語（見警卷第二頁及上更(三)卷第三十頁、第四十頁）
，上訴人之各該供詞，顯然尚不足據以推定其買入偽鈔之事實。因刑法第一百九十六
條第一項之行使偽造或變造幣券罪，以明知係偽造或變造之幣券，故意收受後冒充真
幣行使為構成要件。是上訴人持有之前揭偽造紙幣，其來源如何，涉及上訴人於取得
持有之初，是否明知其為偽造者，而關乎論罪科刑所應適用之法律，自有究明之必要
。原審未適切說明其憑以論斷之依據，遽為上開認定，難謂已符採證法則，而有判決
理由不備之違背法令。(二)行使偽造幣券罪之既遂、未遂，係以已未達其行使之目的為
區分之標準。原判決認定上訴人持偽造之千元紙幣，向廖林秀春購買檳榔而為廖林秀
春發覺，致未得逞等情部分，如果不虛，則此部分上訴人之行為應屬未遂，原判決籠
統論以既遂罪，併有可議。此項違誤，本院前次發回意旨，業經指明，本次更審判決
猶未予以糾正，以致瑕疵依然存在，自屬無可維持。上訴意旨執以指摘，非無理由，
應認原判決仍有撤銷發回之原因。
據上論結，應依刑事訴訟法第三百九十七條、第四百零一條，判決如主文。
中      華      民      國    九十一    年      七      月      十      日
                              最高法院刑事第十庭
                                  審判長法官  林  增  福
                                        法官  邵  燕  玲
                                        法官  吳  昆  仁
                                        法官  陳  世  雄
                                        法官  張  春  福
      右正本證明與原本無異
                                              書  記  官
中      華      民      國    九十一    年      七      月     十二     日
